臺灣板橋地方法院刑事判決　　　　　　 94年度簡上字第132號
上　訴　人　臺灣板橋地方法院檢察署檢察官
上　訴　人
即　被　告　甲○○
上列上訴人因被告妨害公務案件，不服本院93年度簡字第5348號
，中華民國94年1 月31日第一審判決（聲請簡易判決處刑案號：
93年度偵字第13833 號），提起上訴，本院管轄之第二審合議庭
判決如下：
    主  文
原判決撤銷。
甲○○連續對於公務員依法執行職務時，施強暴，處拘役肆拾日
，如易科罰金，以參佰元折算壹日。
    事  實
一、甲○○飲酒後（未達心神喪失或精神耗弱之程度）於民國93
    年6 月5 日上午約6 時許，在臺北縣新莊市○○路○ 段「首
    部曲ＫＴＶ」，與一男性友人共同搭乘謝昌輝所駕駛營業小
    客車欲返回住處，甲○○在途中不慎將攜帶之生啤酒滲漏在
    車內，甲○○與謝昌輝因車資、清潔費發生爭執，該男性友
    人在旁規勸無效後先行離去。迄同日8 時許，雙方爭執不下
    ，謝昌輝乃搭載甲○○前往臺北縣政府警察局新莊分局福營
    派出所（下稱福營派出所）委由警方協助排除糾紛，詎甲○
    ○進入福營派出所後因認警方處理不當即仗酒意吵鬧，經值
    班員警安撫無效乃囑謝昌輝出示證件登記後離去，甲○○則
    自行將福營派出所內之受理報案或警員辦公使用之椅子合併
    成排順勢躺在其上，福營派出所值班警員乙○○見狀因覺不
    雅，且有礙派出所辦公室秩序，乃趨前制止並將其中1 張椅
    子抽開，詎甲○○未聽勸阻，竟基於妨害公務之概括犯意，
    先以身體衝撞正執行職務之乙○○未果而自行跌倒，甲○○
    起身後接續又拿起值班臺藤椅丟向乙○○，旋遭在場其他員
    警所制止並將該藤椅搶下，始未丟中警員乙○○（聲請簡易
    判決處刑書誤認該椅子為公文櫃擋住而未擊中乙○○，應予
    更正），以此強暴方式妨害值班警員乙○○執行職務。此際
    ，警員乙○○為甲○○及員警自身安全考量，乃獨自以強制
    力將甲○○帶至該派出所地下室人犯戒護區銬上腳銬加以管
    束（聲請簡易判決處刑書誤認甲○○企圖拿起值班臺椅子企
    圖再攻擊乙○○，警員乙○○與其他警員合計5 人合力將甲
    ○○帶至地下室管束，應予更正），期間甲○○仍持續掙扎
    ，且有自我傷害動作。約隔數十分鐘後，另名警員何智豪經
    由戶籍卡片上記載之電話聯絡甲○○之父母呂德、蔡玉時，
    前往福營派出所地下室人犯戒護區欲將甲○○領回時，甲○
    ○復基於前開同一妨害公務之概括犯意，以腳踢正依法執行
    管束職務之警員何智豪的下體部位（何智豪並未成傷），而
    以此強暴方式妨害警員何智豪執行職務，嗣甲○○即由其父
    母帶離福營派出所。而甲○○在上開管束期間因掙扎、自我
    傷害，而受有胸前擦傷、右側手部挫傷、左側上臂多處挫傷
    、兩側下肢多處擦挫傷、右側足踝部挫傷併表皮擦傷等之傷
    害（甲○○指訴乙○○傷害部分，業經檢察官為不起訴處分
    ）。
二、案經臺北縣政府警察局新莊分局報請臺灣板橋地方法院檢察
    署檢察官偵查後，聲請簡易判決處刑。
    理  由
壹、程序方面：
    按被告以外之人於偵查中向檢察官所為之陳述，除顯有不可
    信之情況者外，得為證據；雖不符前4 條之規定，而經當事
    人於審判程序同意作為證據，法院審酌該言詞陳述或書面陳
    述作成時之情況，認為適當者，亦得為證據。當事人或辯護
    人於法院調查證據時，知有第159 條第1 項不得為證據之情
    形，而未於言詞辯論終結前聲明異議者，視為有前項之同意
    。刑事訴訟法第159 條之1 第2 項、第159 條之5 分別定有
    明文。本案上訴人即被告甲○○於準備程序中就檢察官所提
    各項證據方法之證據能力陳述意見時，其稱：「有一個證人
    證明說他有看到我踢何智豪下體，他不能作證，因為他並不
    在場」等語，惟未具體指出該名證人之姓名，而觀諸偵查訊
    問筆錄所示，除證人何智豪證述被告有踢伊下體等情外，證
    人涂志和亦證述伊有看見被告以腳踢何智豪等語，然查證人
    涂志和於偵查中向檢察官所為上開證述，係經具結並在負有
    偽證罪責風險下，進而擔保其證詞之真實，復查無有不法取
    供之情形，是依據首開刑事訴訟法第159 條之1 第2 項規定
    ，證人涂志和偵查中之證述自有證據能力。另被告就其他證
    據方法並未表示其他意見，且本案言詞辯論終結前，亦未爭
    執被告以外之人（如證人乙○○、謝昌輝、周坤雄、何智豪
    、蘇崧維等人分別於警詢、偵查之證述）於審判外之言詞陳
    述或書面陳述（如後述之勘驗筆錄、照片等書證），無證據
    能力，揆諸上開刑事訴訟法第159 條之5 第2 項規定，應視
    為被告已同意上開各該證據得作為證據，而本院審酌上開各
    該證據均非屬於非法取得之證據，並無證據力明顯過低之情
    形，復經本院於審判期日就上開證據依法進行調查、辯論，
    依法自有證據能力。
貳、認定犯罪事實所憑之證據及理由：
一、訊據上訴人即被告甲○○固坦承有丟擲福營派出所值班臺椅
    子及以腳踢警員何智豪之動作等情，惟矢口否認有何被訴妨
    害公務之犯行，辯稱：一開始伊是衝向窗戶，不是衝撞警員
    ，又因警員乙○○在伊無預警之下，將伊所躺椅子拉走，並
    以手反壓，害伊跌倒，伊才會拿起椅子往地上砸，且伊父、
    母到派出所時，警員還一直罵，伊覺得丟臉才會有踢警察的
    動作，但事實上並沒有踢到警察；當初伊是到派出所報案，
    而伊在派出所躺靠並非有何妨害警員執行公務，亦無妨害派
    出所秩序，並與警員乙○○等人之公務內容無關，是本件並
    未嚴重到警員須將伊押到地下室並上腳銬之程度云云。惟查
    ：
（一）上揭犯罪事實，業據證人即福營派出所警員乙○○、何智
      豪、周坤雄、涂志和、蘇崧維及前開營業小客車司機謝昌
      輝等人，分別於警詢、偵查及本院審理中指證屬實，並有
      案發當時監視錄影光碟2 片、上開監視錄影翻拍照片10張
      及記載被告案發當日所受傷害之行政院衛生署臺北醫院診
      斷證明書1 紙在卷可稽。
（二）被告雖以前詞置辯，然被告如何妨害警員執行職務，已據
      證人乙○○於本院審理中結證稱：案發當時伊是值班勤務
      ，被告與一位計程車司機發生口角，計程車司機希望警方
      協助排除糾紛，被告與司機吵完後就在派出所大喊大叫，
      我們有向被告制止，後來被告可能累了，就把派出所內同
      仁的椅子排成一排並躺著睡覺，伊覺得很不雅觀，就去叫
      被告起來，並不要在該處睡覺，被告並沒有回答伊，只叫
      伊不要吵，伊就把被告的椅子撥開，被告就起身要衝撞伊
      ，被告要衝向伊時，伊有閃身，可能因此被告自己跌倒，
      後來被告起身，又拿值班的椅子要丟伊，剛好被另一位同
      事制止，把被告手上椅子搶下，搶下後，就把被告帶到地
      下室戴上腳鐐，實施保護管束，之後，伊就繼續值班，並
      派兩個巡邏警網在地下室照顧被告，在地下室的同時，被
      告仍然在吵鬧；因案發前被告有喝酒，且有攻擊動作，我
      們要保護自己，也怕被告自己會受傷之情況，才對被告做
      出保護管束的動作等語詳確（見本院94年5 月18日審判筆
      錄第4 頁至第6 頁）。且據證人何智豪於偵查中結證稱：
      當時乙○○及在場之其他警員均在執勤，被告有踢到伊的
      下體，但並沒有受傷，只是留下1 個腳印在伊褲子上等語
      ；證人周坤雄於偵查中結證稱：被告有拿值班臺的椅子攻
      擊乙○○，伊沒有看到乙○○有出手打被告等語；證人涂
      志和於偵查中結證稱：伊有看到被告拿值班臺的椅子及以
      腳踢何智豪等語；證人蘇崧維於偵查中結證稱：被告有拿
      值班臺的椅子攻擊乙○○等語屬實（以上見偵卷第33頁、
      第34頁）。據上所述，可知上開證人證述情節互核相符，
      而上開監視錄影光碟經臺灣板橋地方法院檢察署檢察官於
      93 年9月10日下午2 時50分許在同署檢察官辦公室內進行
      勘驗，其勘驗結果略為：「1.甲○○於93年6 月5 日上午
      8 時許至福營派出所，並與該所員警有所交談，並於8 時
      10 幾 分許，將派出所內之椅子並排欲躺臥於其上，當時
      有一派出所員警前來將其頭部躺臥的椅子拉開，甲○○隨
      即站起，並作勢要繼續搬動椅子，為員警阻止，期間呂（
      指被告）並有跌坐在地，但隨即爬起，並舉起值班臺藤製
      木椅摔向原躺臥的椅子，兩邊員警隨即前往制止，並將甲
      ○○扭送拘留室。2.於拘留室內員警為甲○○上腳鏈，即
      由被告呂1 人獨留拘留室內，呂並用手想掙脫腳鏈；又於
      8 時20幾分許，有員警兩名為其處理腳鏈。又被告並欲搬
      動該拘留室內的木製小桌，遭員警制止，員警並將該木製
      小桌推開，隨後被告即躺在拘留室地上。3. 8時45分許，
      警將被告帶回辦公室，並有兩名1 男1 女前來探視被告，
      8 時50分許被告又被帶回拘留室，被告坐於地上；探視被
      告之1 男1 女亦隨同進入拘留室，被告又欲向前撲打員警
      ，但為該1 男1 女所阻止。‧‧‧」等情，亦有臺灣板橋
      地方法院檢察署勘驗筆錄在卷可稽，復經本院審理中當庭
      勘驗上開光碟內容結果與前揭檢察署勘驗筆錄所載意旨大
      致相符，並予記明筆錄附卷可憑，且核與上開證人乙○○
      、何智豪、周坤雄、涂志和、蘇崧維等人證述情節大致相
      符，足認其等證述情節與事實相合，堪以採信。俱徵被告
      於警員乙○○將被告所躺臥椅子抽開後，即先以身體衝撞
      正執行職務之乙○○未果而自行跌倒，俟起身後又拿起值
      班臺椅子丟擊乙○○時，遭其他在場警員所制止而未擊中
      乙○○（聲請簡易判決處刑書認該椅子為公文櫃擋住而未
      擊中乙○○一節，與證人乙○○之證述及監視錄影光碟所
      示內容不合，聲請人上開犯罪事實記載容有誤會），警員
      乙○○見狀乃獨自以強制力將被告帶至地下室管束（聲請
      簡易判決處刑書誤認甲○○企圖拿起值班臺椅子企圖再攻
      擊乙○○，警員乙○○與其他警員合計5 人合力將甲○○
      帶至地下室管束，亦與證人乙○○及監視錄影光碟所示內
      容不合，聲請人此部分犯罪事實記載亦有未洽）；約數十
      分鐘後，被告雙親呂德、蔡玉時到達派出所地下室人犯戒
      護區欲將被告領回時，被告復以腳踢警員何智豪之下體部
      位，但何智豪並未成傷等情，堪予認定。被告於本院審理
      中空言辯稱：伊是衝向窗戶，不是衝撞警員乙○○，且當
      時伊是拿起椅子往地上砸，並有將椅子放下來，而伊有踢
      警察的動作，但事實上並沒有踢到警察云云，與上開證人
      明確證述及監視錄影光碟所顯示之客觀事實不合，被告上
      開所辯，顯不足採信。
（三）又案發時警員乙○○、何智豪等人均著警察制服在福營派
      出所內，分別執行值班、一般警察勤務等情，業據證人乙
      ○○、何智豪證述屬實，已如前述。且警員乙○○案發當
      時係擔任派出所值班員警，其有接受民眾報告（案）之勤
      務，此觀之警察勤務條例第11條第5 款規定自明；再徵之
      上開監視錄影翻拍照片所示，被告案發時所躺臥之椅子及
      其旁之桌子，係值班臺正後方其他員警辦公或受理民眾報
      案時製作相關文書、筆錄所用之物，而證人乙○○擔任值
      班員警，其為便於派出所受理民眾報案及其他員警辦理公
      務，自有管理、維持派出所內人員使用上開辦公桌、椅秩
      序之責，是本件警員乙○○以值班員警身分，制止被告在
      派出所受理人民報案之椅子上躺臥之行為，核屬依法執行
      職務。另被告案發前已有飲酒，業經被告於警詢時自承在
      卷，核與證人乙○○、何智豪、謝昌輝分別於警詢、偵查
      及本院審理中證述屬實，加以被告在福營派出所內有以身
      體衝撞警員並拿椅子丟擲之攻擊行為，是警員為救護被告
      自己及他人身體之危險，依據警察職權行使法第19條第1
      項第1 款、第20條第1 項第2 款規定，自得對被告施以管
      束行為，並得對被告使用警銬等械具，則該派出所警員乙
      ○○為被告及警員之安全起見，以強制力將被告帶至地下
      室人犯戒護區銬上腳銬加以管束之所為，於法尚無不合，
      是被告父母呂德、蔡玉時，前往福營派出所地下室人犯戒
      護區欲將被告領回時，在旁執行管束之警員何智豪亦屬依
      法執行警察勤務之狀態。是以，被告於值班警員乙○○制
      止其躺臥行為後，竟先以身體衝撞乙○○未果而自行跌倒
      ，並拿起值班臺椅子丟擊乙○○等強暴行為，及約數十分
      鐘後，被告又以腳踢警員何智豪之下體部位，均屬以強暴
      方式妨害警員乙○○、何智豪執行公務。故被告辯稱：案
      發時伊在派出所躺靠並非有何妨害警員執行公務，亦無妨
      害派出所秩序，且與警員乙○○、何智豪等人之公務內容
      無關云云，顯係飾卸之詞，並非足採。
（四）末查，被告上訴意旨指稱：伊因長期患有憂鬱症，並非有
      意攻擊警員，且應屬精神耗弱之人，依刑法第19條第2 項
      規定應得減輕其刑云云，固據提出行政院衛生署臺北醫院
      診斷證明書1 紙為憑。惟被告自警詢、偵查及本院審理中
      均能清楚答詢，並能明確記憶攻擊警員之時間、地點及情
      節，此觀之被告於警詢時明確供稱伊案發當時進入福營派
      出所前，有飲用生啤酒，但伊意識非常清楚等語甚明（見
      偵卷第4 頁背面），顯見被告案發時雖因飲酒而處於情緒
      亢奮激動狀態，然仍顯然未達精神耗弱或心神喪失之程度
      ，被告辯稱案發當時為精神耗弱乙節，尚無可採。本案事
      證明確，被告犯行洵堪認定，應法論科。
二、核被告所為，係犯刑法第135 條第1 項之妨害公務罪。被告
    先以身體衝撞正執行職務之警員乙○○未果而自行跌倒，起
    身後又拿起值班台椅子攻擊乙○○之行為，均係出於同一妨
    害公務之犯意，且於密接之時、地實施，所侵害係警員乙○
    ○執行公務之同一國家法益，自以視為數個舉動之接續施行
    之接續犯，為單純一罪。又被告對警員乙○○施以上開強暴
    行為後，約數十分鐘，其雙親呂德、蔡玉時至福營派出所地
    下室人犯戒護區欲將被告領回時，被告復以腳踢警員何智豪
    之下體部位等情，俱如前述，是被告分別對乙○○、何智豪
    所實施強暴行為，兩次行為相隔約數十分鐘，依一般社會健
    全觀念，在時間差距上，可以分開，且被告施強暴對象分屬
    不同警員、實施地點分據二處，各具獨立性，每次行為皆可
    獨立成罪，並觸犯要件相同之罪名，顯係基於概括之犯意為
    之，是被告上開對警員乙○○、何智豪施強暴行為，應依連
    續犯之規定論以一罪，並依法加重其刑。
三、原審以被告犯行明確，依法論罪科刑，固非無見，惟查被告
    係基於概括犯意連續對警員乙○○、何智豪依法執行職務時
    施以強暴行為，應構成連續犯，已如前述，原審就被告上開
    2 次分別對警員乙○○、何智豪執行職務時施強暴之犯行，
    漏未論以連續犯，而未依法加重其刑，自有未洽，且被告上
    開妨害公務犯行，影響公權力執行，被告犯後又飾詞否認犯
    行，犯後態度不佳，原審僅量處拘役20日，如易科罰金以30
    0 元折算1 日，尚嫌過輕，亦有未當；被告猶執陳詞上訴否
    認犯罪，核無理由，但原判決既有可議，且經公訴人上訴指
    為不當，應認為有理由，爰將原判決撤銷改判。本院審酌被
    告酒後在警局對執勤警員施強暴行為，藐視國家公權力，且
    犯後飾詞否認犯行，欠缺具體悔悟之表現，自應予非難，兼
    衡其犯罪動機、目的、所用手段，犯後態度等一切情狀，量
    處如主文第2 項所示之刑，併諭知易科罰金之折算標準，資
    為懲儆。至被告具狀陳請就其所受之刑予以宣告緩刑一節，
    然被告於警詢時自承曾酒後多次至福營派出所要求協助，且
    被告前於87年間因賭博案件經臺灣士林地方法院於87年3 月
    23 日 以87年度易字第116 號判處有期徒刑3 月，如易科罰
    金以300 元折算1 日，緩刑3 年，有臺灣高等法院被告前案
    紀錄表可稽，嗣緩刑期滿上開緩刑宣告並未經撤銷，依法其
    刑之宣告固失其效力，惟被告本案犯後始終否認犯行，參酌
    上開各情，難認被告已有悔悟之意，而無再犯之虞，本院認
    不宜就其所宣告之刑逕予緩刑宣告，併此敘明。
據上論斷，應依刑事訴訟法第 455 條之 1 第 1 項、第 3 項、
第 369 條第 1 項前段、第 364 條、第 299 條第 1 項前段，
刑法第56條、第135 條第1 項、第41條第1 項前段，罰金罰鍰提
高標準條例第1 條前段、第2 條，判決如主文。
本案經檢察官張云綺起到庭執行職務。
中　　華　　民　　國　　94　　年　　6 　　月　　 1　　日
                刑事第十八法庭  審判長法　官  連育群
                                      法　官  邱育佩
                                      法　官  楊志雄
以上正本證明與原本無異。
本件不得上訴。
                                      書記官  胡勤義
中　　華　　民　　國　　94　　年　　6 　　月　　 1　　日
附錄本案論罪科刑法條全文：
刑法第135條
對於公務員依法執行職務時，施強暴脅迫者，處3 年以下有期徒
刑、拘役或300元以下罰金。
意圖使公務員執行一定之職務或妨害其依法執行一定之職務或使
公務員辭職，而施強暴脅迫者，亦同。
犯前二項之罪，因而致公務員於死者，處無期徒刑或7 年以上有
期徒刑；致重傷者，處3年以上、10年以下有期徒刑。
